臺灣臺南地方法院刑事判決
                                      108年度訴字第979號
公  訴  人  臺灣臺南地方檢察署檢察官
被      告  張菱晅


指定辯護人  康文彬律師
上列被告因傷害等案件，經檢察官提起公訴（108年度偵字第822
4、9579號），本院判決如下：
    主  文
丙○○無罪。
    理  由
一、公訴意旨略以：被告丙○○為成年人，未取得合格證照，仍自
    民國108年3月起，在其位於臺南市○市區○○街00號租屋處，
    以每日24小時新臺幣（下同）1,000元之代價，擔任乙○○、
    甲○○所生之子吳○凱（106年11月生，真實姓名詳卷）之保姆
    。於108年4月22日晚上6時許，乙○○將吳○凱帶至被告上址租
    屋處由被告照顧。詎被告明知吳○凱為1歲5月之兒童，施暴
    力於其頭部、身體、四肢等部位，極易造成傷害，仍基於傷
    害兒童身體之犯意，於108年4月22日晚上6時至108年4月29
    日下午間某時，徒手或持不詳器具毆打吳○凱頭部、四肢、
    身體及背部。嗣於108年4月29日下午某時，被告之同居人丁○○返回上址租屋處，發現吳○凱持續哭泣、吐奶、全身癱軟
    、眼神無力，緊急送往佳安小兒科診所救治，再轉往奇美醫
    療財團法人奇美醫院（下稱奇美醫院）醫治，經進行顱內壓
    偵測器置放及引流手術後，仍受有左側硬腦膜下出血、左側
    視網膜及左眼玻璃體出血、左額瘀傷、左耳點狀出血、背部
    及臀部瘀傷、左大腿及左膝瘀傷、近會陰部瘀傷等傷害（下
    稱系爭傷害），經奇美醫院依法通報臺南市家防中心，始悉
    上情，因認被告涉犯兒童及少年福利與權益保障法第112條
    第1項前段、修正前刑法第277條第1項之成年人故意對兒童
    犯傷害罪嫌等語。
二、按犯罪事實應依證據認定之，無證據不得認定犯罪事實。不
    能證明被告犯罪或其行為不罰者，應諭知無罪之判決，刑事
    訴訟法第154條第2項及第301條第1項分別定有明文。次按，
    在訴訟上用以證明事實之證據，須於通常一般之人均不致於
    有所懷疑，而得確信其為真實之程度者，始得據以為有罪之
    認定；倘其證明尚未達到此一程度，而有合理之懷疑存在，
    致使無從為有罪之確信時，即應為無罪之判決（最高法院76
    年台上字第4986號判例意旨參照）。
三、依刑事訴訟法第308條規定：「判決書應分別記載其裁判之
    主文與理由；有罪之判決並應記載犯罪事實，且得與理由合
    併記載。」，同法第310條第1款規定：「有罪之判決書，應
    於理由內分別情形記載下列事項：一、認定犯罪事實所憑之
    證據及其認定之理由。」，及同法第154條第2項規定：「犯
    罪事實應依證據認定之，無證據不得認定犯罪事實。」揆諸
    上開規定，刑事判決書應記載主文與理由，於有罪判決書方
    須記載犯罪事實，並於理由內記載認定犯罪事實所憑之證據
    及其認定之理由。所謂認定犯罪事實所憑之「證據」，即為
    該法第154條第2項規定之「應依證據認定之」之「證據」。
    故僅「有罪」判決書理由，始需記載認定事實所憑之證據（
    即經嚴格證明之證據，惟涉及僅須自由證明之事項，及為彈
    劾證人信用性可不具證據能力之彈劾證據除外），故在無罪
    判決書內，因檢察官起訴之事實，法院審理結果，認為被告
    之犯罪不能證明，而為無罪之諭知，則被告並無檢察官所起
    訴之犯罪事實存在，既無刑事訴訟法第154條第2項所規定「
    應依證據認定之」事實存在。因此，判決書僅須記載主文及
    理由，而理由內記載事項，為法院形成主文所由生之心證，
    其論斷僅要求與卷內所存在之證據資料相符，或其論斷與論
    理法則無違，通常均以卷內證據資料彈劾其他證據之不具信
    用性，無法證明檢察官起訴之事實存在，所使用之證據並不
    以具有證據能力之證據為限，是以本件被告既經本院認定應
    受無罪之諭知，本判決即不再論述所援引有關證據之證據能
    力，合先敘明。
四、公訴意旨認被告丙○○涉有上開犯行，無非係以⑴被告於警詢
    及偵查中供述、⑵證人丁○○於警詢及偵查中證述、⑶證人即告
    訴人甲○○於警詢及偵查中證述、⑷證人乙○○於偵查中證述、⑸
    證人即奇美醫院108年4月29日加護病房主治醫師洪崇家於偵
    查中證述、⑹證人即奇美醫院兒科部部長周琪於偵查中證述
    、⑺證人即奇美醫院外科部部長兼神經外科主任張進宏於偵
    查中證述、⑻佳安診所108年5月17日函、⑼奇美醫院108年5月
    17日函檢附之急診病歷、傷勢照片29張、⑽
　　奇美醫院108年7月11日函檢附之病情摘要及中文病歷摘要、
    ⑾國立成功大學醫學院附設醫院108年6月19日函檢附之受理
    疑似兒少保護事件綜合評估報告書、⑿奇美醫院108年5月1日
    之診斷證明書、⒀被告手機內拍攝之被害人吳○凱照片、⒁臺
    灣臺南地方法院108年聲搜字第523號搜索票、搜索扣押筆錄
    、扣押物品目錄表、⒂被告與丁○○之LINE對話紀錄翻拍畫面1
    52張、⒃丁○○持用行動電話與被告之LINE對話紀錄、⒄被告與
    乙○○之LINE對話紀錄翻拍畫面89張、⒅告訴人甲○○與乙○○之L
    INE對話紀錄翻拍畫面30張、⒆被告租屋處現場照片18張、⒇
    扣案抓背器照片2張、被害人吳○凱頭部外觀傷勢照片6張、
    善化分局108年7月2日函檢附之職務報告、比對照片9張、
    臺南市政府衛生局108年6月10日函檢附之個案通報與服務摘
    要、兒少保護案件通報表等資料為論據。訊據被告固坦承
    受甲○○、乙○○之委託照顧渠等之子吳○凱等情，惟堅詞否認
    有何傷害吳○凱之犯行，辯稱：108年4月29日中午幫吳○凱洗
    澡時，吳○凱當時身體並無受傷的異狀，洗完澡帶吳○凱去房
    間睡覺，等吳○凱入睡後伊到客廳也跟著睡著了，可能在睡
    覺的空檔先生丁○○回到家，等伊清醒回到房間時看見丁○○掐
    住吳○凱的脖子騰空靠在牆壁上，伊害怕不敢問丁○○為什麼
    要這麼做，因為吳○凱當時有穿衣服，只有看見吳○凱耳朵出
    現斑點，沒多久吳○凱已經全身癱軟無力，感覺沒有意識，
    叫也沒反應，伊與丁○○才趕快將吳○凱送醫，吳○凱身上的傷
    應該是丁○○造成的，伊在警察局及地檢署做筆錄時是因為怕
    講出來丁○○會爭吵並毆打伊，所以才不敢講出這段實情，10
    8年4月24日與丁○○之LINE通話內容雖曾說吳○凱早上起來在
    盧被伊揍，但只是輕輕的打吳○凱屁股，並沒有造成吳○凱受
    傷，這只是與丁○○在傳達訊息時比較誇張的說法而已，並沒
    有真正出手打吳○凱並造成他受有系爭傷害等語。
五、被告未領有保姆合格執照，自108年3月起，在臺南市○市區○○街00號租屋處，受甲○○、乙○○委託，以每日24小時1,000元
    之代價，擔任渠等所生之子吳○凱之保姆。於108年4月22日
    晚上6時許，乙○○將吳○凱帶至被告前揭租屋處時身體並無外
    傷，直至108年4月29日時仍未將吳○凱帶回家中，該段期間
    由被告照顧中，而吳○凱於108年4月29日下午某時，因持續
    哭泣、吐奶、全身癱軟、眼神無力，被告及丁○○先緊急將吳
    ○凱先送往佳安小兒科診所救治，因病情危急再轉往奇美醫
    院醫治，經進行顱內壓偵測器置放及引流手術後，仍受有系
    爭傷害等情，此為被告所不爭執，並有如附表所示之相關證
    據資料在卷可稽，是此部分之事實首堪認定。惟本件首應審
    究者乃吳○凱所受之系爭傷害是否為被告出手造成所致？經
    查：
㈠、證人即被告之夫丁○○於本院審理時先證稱：108年4月29日下
    午5、6點回到家打開門時聞到吐奶的味道，吳○凱躺在房間
    眼睛閉著，把他抱起來時全身無力軟趴趴，叫也沒什麼反應
    ，才將吳○凱送往住處隔壁診所等語（見本院卷第247至249
    頁），經質以嬰幼兒吐奶或嗜睡為常見現象，若非有意外或
    突發緊急狀況實無送醫急救之必要，且向其告以被告供稱吳
    ○凱系爭傷害是其所為有何意見後，丁○○見無法自圓其說遂
    改證稱：吳○凱所受的系爭傷害都是伊一個人在住處分好幾
    次用手打的，打吳○凱的事未跟被告說，被告並不知情亦未
    參與，伊為何要打吳○凱及如何打則已忘記等語（見本院卷
    第252至256頁），是丁○○雖就毆打吳○凱成傷之動機及方式
    有所隱瞞未能說出實情，然就被告並未毆打吳○凱之情則與
    被告前揭供述相符，被告前詞所辯尚非無稽。準此，綜觀全
    卷在無其他證據足資證明被告有出手毆打吳○凱成傷之情形
    下，自難僅以被告未取得保姆合格證照，乙○○於108年4月22
    日將吳○凱交由被告照顧時身體狀況正常並未受傷，迄108年
    4月29日下午吳○凱被送往醫院救治時才發現受有系爭傷害，
    該段期間吳○凱為被告所獨力照料而據此逕認被告涉有本件
    之犯行，公訴意旨就此推論不免率斷。
㈡、觀諸被告於108年4月24日與丁○○之LINE通話記錄內容，被告
    曾寄發「媽的房間那個屁孩今天又被我揍」、「早上起來在
    歡，泡奶給他不喝，硬要我拿著才肯喝，我放掉就不喝，叫
    他來我抱不要」之訊息予丁○○（見警卷第260頁），被告雖
    表述曾揍吳○凱，然乙○○於偵查時具結證稱：108年4月27日
    曾以LINE與被告互傳訊息，被告有傳吳○凱的照片及影片給
    伊，照片是伊要被告用時光小屋的APP來紀錄小孩，當時在
    照片及影片上的吳○凱看起來都正常沒有任何異狀（見他卷
    一第265頁），核與被告與乙○○之108年4月27日LINE通訊記
    錄內容及所附照片情況相符（見警卷第144至145頁）。再者
    ，觀以被告手機存檔之圖庫照片，吳○凱於108年4月27、28
    日身體狀況仍正常，且耳朵外觀上亦無任何傷勢（見警卷第
    16頁），是以前揭訊息及相片相互勾稽以觀，被告雖於108
    年4月24日傳遞上開「揍吳○凱」之內容予丁○○，然在案發前
    一日即108年4月28日吳○凱仍活動正常而無任何受傷之情，
    足見被告所謂「揍吳○凱」之意顯係吳○凱未能順從被告之意
    或指令而遭其肢體教訓之結果，然此肢體教訓並未因而造成
    吳○凱受有任何傷害，被告上述用語或於表達上有誇大之嫌
    而與本案事實不符，自難以被告曾傳送「揍吳○凱」之訊息
    逕認其對吳○凱為本件之傷害。
六、綜上所述，吳○凱受有系爭傷害為丁○○一人所為，與被告無
    涉，而丁○○所涉上開犯行既未經檢察官起訴，自非本院得併
    予審究，本件公訴人所提出之證據，尚不足以證明被告確有
    其所指本案之犯行，亦乏其他具體事證以為佐證，尚不足使
    本院達於通常一般人均不致有所懷疑之程度，致未能形成被
    告有罪之確信，依罪證有疑利於被告及刑事犯罪須採嚴格證
    明之證據法則，即不得遽為不利被告之認定。是被告本件之
    犯罪自屬不能證明，依法應為無罪之諭知，庶免冤抑。
據上論斷，應依刑事訴訟法第301條第1項，判決如主文。
本案經檢察官呂舒雯提起公訴，檢察官戊○○到庭執行職務。
中　　華　　民　　國　　109 　年　　11　　月　　12　　日
                  刑事第三庭  審判長法  官  陳本良
                                    法  官  張  菁
                                    法  官  陳郁婷
以上正本證明與原本無異。
如不服本判決應於收受本判決後20日內向本院提出上訴書狀，並
應敘述具體理由。其未敘述上訴理由者，應於上訴期間屆滿後20
日內向本院補提理由書狀（均須按他造當事人之人數附繕本）「
切勿逕送上級法院」。 
  　　　　　　　　　　　　　　　　　書記官  吳幸芳
中　　華　　民　　國　　109 　年　　11　　月　　12　　日

附表：不爭執事項之證據資料
供述證據卷頁位置 非供述證據卷頁位置 被告丙○○於警詢、偵訊及本院之陳述：警卷第1至10頁、第12至14頁；偵卷一第79至88頁；院卷第　　141至144頁、第229至263頁、第353至387頁   證人 １丁○○於警詢、偵訊及本院之證述：警卷第24至35頁；偵卷一第207至221頁；院卷第241至256頁。 ２甲○○於警詢、偵訊及本院之證述：警卷第36至44頁、第47至49頁；他卷一第255至267頁；院卷第87至　89頁、第231至241頁。 ３乙○○於警詢、偵訊之證述：警卷第50至58頁、第62至63頁；他卷一第255至267頁。 ４周琪於偵訊之證述：偵卷二第17至29頁。 ５洪崇家於偵訊之證述：偵卷二第17至29頁。 ６張進宏於偵訊之證述：偵卷二第39至45頁。 ⒈丙○○手機內拍攝吳○凱照片（警卷第16至17頁） ⒉丙○○手機與丁○○108年4月24日LINE對　話紀錄翻拍照片（警卷第18至19頁） ⒊奇美醫療財團法人奇美醫院108年5月1日　斷證明書（警卷第64頁） ⒋臺灣臺南地方法院108年聲搜字第523號搜　索票、臺南市政府警察局善化分局搜索扣押筆錄、扣押物品目錄表暨收據（警卷第70至74頁） ⒌扣案抓背器照片（警卷第75頁） ⒍丙○○租屋處現場照片（警卷第95至103頁） ⒎丙○○與乙○○之LINE對話紀錄翻拍畫面　（他卷一第91至179頁） ⒏丙○○與丁○○自108年3月28日至5月7日　LINE對話紀錄翻拍畫面（警卷第147至268頁） ⒐兒少保護案件通報表1份（他卷一第27至31頁） ⒑甲○○與乙○○之LINE對話紀錄翻拍畫面　 （他卷一第221頁下方照片至251頁） ⒒臺南市政府衛生局108年6月10日南市衛字　第1080098474號函暨附件（偵卷一第113至115頁） ⒓丁○○持用行動電話與丙○○之LINE對話　紀錄（偵卷一第239至303頁） ⒔佳安診所108年5月15日函（偵卷二第55至57頁） ⒕奇美醫療財團法人奇美醫院108年5月17日　（108）奇醫字第1951號函暨附件1份（偵　卷二第61至127頁） ⒖國立成功大學醫學院附設醫院108年6月19日成附醫社字第1080011864號函暨附件（偵卷二第139至149頁） ⒗奇美醫療財團法人奇美醫院108年7月11日 （108）奇醫字第2793號函暨附件1份（偵卷二第155至181頁） ⒘丙○○手機之108年4月29日通話紀錄（警卷第15頁） ⒙丙○○之相片影像資料查詢結果1紙（警卷第45頁） ⒚丙○○於台南市○市區○○街00號託嬰工作處所外觀照片（警卷第46頁） ⒛臺南市政府警察局善化分局「兒少保護個案」108年5月2日蒐證照片（警卷第65至69頁） 丙○○扣案之手機照片（警卷第76頁） 丙○○與乙○○臉書簡訊翻拍照片（警卷第104至110頁） 甲○○與丙○○之LINE對話紀錄翻拍畫面（他卷一第211至221頁上方照片） 臺灣臺南地方檢察署收受贓證物品清單1紙（偵卷一第237頁） 臺南市政府家庭暴力暨性侵害防治中心108年5月23日南家防字第1080615131號函暨附件（偵卷二第3至9頁） 臺南市政府警察局善化分局108年5月31日南市警善偵字第1080265075號函暨附件（偵卷二第183至186頁） 臺南市政府警察局善化分局扣押物品清單（偵卷二第13頁） 本院扣押物品清單（院卷第23至25頁） 奇美醫療財團法人奇美醫院109年8月11日 （109）奇醫字第3557號函暨附件（院卷第203至205頁） 甲○○109年10月7日陳報之吳信凱走路狀況錄影內容光碟及身心障礙手冊、奇美醫院兒童發展聯合評估中心綜合及門診病歷　（均影本）（院卷第281至299頁） 奇美醫療財團法人奇美醫院109年9月8日診斷證明書（院卷第333頁） 本院109年10月21日勘驗筆錄附圖3紙（院卷第391至395頁） 被害人活動狀況光碟1片（院卷證件存置袋）